【裁判字號】    98,易,1160
【裁判日期】    981130
【裁判案由】    違反毒品危害防制條例
【裁判全文】
臺灣屏東地方法院刑事判決              98年度易字第1160號
公  訴  人  臺灣屏東地方法院檢察署檢察官
被      告  甲○○
                    （另案在臺灣高雄女子監獄執行）
上列被告因違反毒品危害防制條例案件，經檢察官提起公訴（98
年度毒偵字第1767號），本院適用簡式審判程序，判決如下：
    主  文
甲○○施用第二級毒品共肆罪，均累犯，各處有期徒刑參月，如
易科罰金，均以新臺幣壹仟元折算壹日。應執行有期徒刑拾月，
如易科罰金，以新臺幣壹仟元折算壹日。
    事  實
一、甲○○於民國90年間，因施用毒品案件，經臺灣屏東地方法
    院檢察署檢察官起訴並聲請強制戒治，經本院以90年度毒聲
    字第1787號裁定強制戒治後，於91年10月16日執行完畢釋放
    ；起訴部分則經本院以90年度訴字第955 號判決判處應執行
    有期徒刑10月確定；又於前揭強制戒治執行完畢釋放後5 年
    內之93年間，再犯施用第一級、第二級毒品案件，經本院以
    93年度訴字第179 號判決分別判處有期徒刑8 月、4 月確定
    ；另因詐欺案件，經本院以93年度簡字第1726號判決判處有
    期徒刑3 月確定；上開有期徒刑8 月、4 月、3 月，經本院
    以94年度聲字第828 號裁定定其應執行有期徒刑1 年確定，
    並與前開施用毒品經判處之有期徒刑10月接續執行，於95年
    4 月17日縮刑期滿執行完畢。詎分別基於施用第二級毒品之
    犯意，先後於96年7 月中旬某日、96年8 月中旬某日、96年
    9 月中旬某日、96年10月中旬某日，在屏東縣新園鄉○○路
    403 巷36號租屋處，以將甲基安非他命置於玻璃球管內燒烤
    後，吸食所產生煙霧之方式，施用第二級毒品甲基安非他命
    各1 次，合共4 次。嗣於96年10月11日，因車禍事故接受偵
    查，經警依臺灣屏東地方法院檢察署檢察官指揮採取甲○○
    毛髮送驗結果，其於96年7 月至96年8 月、96年8 月至96年
    9 月、96年9 月至96年10月等區段之頭髮均呈甲基安非他命
    陽性反應，因而查獲。
二、案經臺灣屏東地方法院檢察署檢察官簽分偵查起訴。
    理  由
一、本件被告甲○○所犯為死刑、無期徒刑、最輕本刑為3 年以
    上有期徒刑以外之罪，其於準備程序中就被訴事實為有罪之
    陳述，經告知簡式審判程序之旨，並聽取當事人之意見後，
    本院認為適宜獨任進行簡式審判程序，而裁定進行簡式程序
    審理，合先敘明。
二、上開犯罪事實，業據被告甲○○於本院審理時坦承不諱（參
    本院卷第31頁背面、第32頁），且被告為警採取之頭髮，經
    法務部調查局鑑定，結果其於96年7 月至96年8 月、96年8
    月至96年9 月、96年9 月至96年10月等區段之頭髮，均呈甲
    基安非他命陽性反應，有法務部調查局96年11月26日調科壹
    字第09600503020 號鑑定書附卷足憑（見偵卷第18頁），足
    認被告自白與事實相符，本件事證明確，其犯行堪予認定。
三、按修正毒品危害防制條例就施用毒品者，只於「初犯」及「
    5 年後再犯」等2 種情形，有其追訴條件之限制，即須於初
    犯經觀察、勒戒或強制戒治釋放後，5 年內均無施用毒品之
    行為，始能認其前所實施之觀察、勒戒或強制戒治已足遮斷
    毒癮，而得於5 年後再犯時，再予適用初犯之規定，重行觀
    察、勒戒等程序。倘5 年內已經再犯，被依法追訴處罰，縱
    其第3 次（或第3 次以上）施用毒品之時間在初犯釋放5 年
    以後，即與「5 年後再犯」之情形有別，且因已於「5 年內
    再犯」，顯見其再犯率甚高，原實施觀察、勒戒或強制戒治
    ，已無法收其實效，而無5 年戒斷期之存在，自無再經觀察
    、勒戒及強制戒治之必要，應由檢察官逕行起訴（參照最高
    法院95年度台非字第59號、第65號判決意旨）。經查，被告
    於90年間，因施用毒品案件，經臺灣屏東地方法院檢察署檢
    察官起訴並聲請強制戒治，經本院以90年度毒聲字第1787號
    裁定強制戒治後，於91年10月16日執行完畢釋放；起訴部分
    則經本院以90年度訴字第955 號判決判處應執行有期徒刑10
    月確定；又於前揭強制戒治執行完畢釋放後5 年內之93年間
    ，再犯施用第一級、第二級毒品案件，經本院以93年度訴字
    第179 號判決分別判處有期徒刑8 月、4 月確定等事實，有
    臺灣高等法院被告前案紀錄表在卷可參，揆諸上開意旨，本
    件訴追條件自無欠缺，依法應追訴處罰。
四、核被告甲○○所為，係犯毒品危害防制條例第10條第2 項之
    施用第二級毒品罪。被告持有甲基安非他命之低度行為，應
    分別為施用甲基安非他命之高度行為所吸收，不另論罪。被
    告先後4 次施用第二級毒品甲基安非他命，犯意各別，時間
    有異，應予分論併罰。被告因施用毒品案件，經本院以90年
    度訴字第955 號判決判處應執行有期徒刑10月確定；再因施
    用第一級、第二級毒品案件，經本院以93年度訴字第179 號
    判決分別判處有期徒刑8 月、4 月確定；另因詐欺案件，經
    本院以93年度簡字第1726號判決判處有期徒刑3 月確定；上
    開有期徒刑8 月、4 月、3 月，經本院以94年度聲字第828
    號裁定定其應執行有期徒刑1 年確定，並與前開施用毒品經
    判處之有期徒刑10月接續執行，於95年4 月17日縮刑期滿執
    行完畢之事實，有臺灣高等法院被告前案紀錄表在卷可證，
    其於有期徒刑執行完畢後5 年內，故意再犯本件有期徒刑以
    上之各罪，依刑法第47條第1 項規定，均為累犯，應各加重
    其刑。爰審酌被告施用毒品，足以戕害其身心，前因施用毒
    品，強制戒治執行完畢，又為本件各次施用毒品犯行，顯見
    自制力不佳，非予適當之刑罰不足以戒絕犯行；惟考量其犯
    後坦承犯行，態度良好，又施用毒品行為於本質上係屬自我
    戕害行為，反社會性之程度應屬較低等一切情狀，各量處如
    主文所示之刑，並定其應執行之刑。末按「中華民國94年2
    月2 日修正公布之現行刑法第41條第2 項，關於數罪併罰，
    數宣告刑均得易科罰金，而定應執行之刑逾6 個月者，排除
    適用同條第1 項得易科罰金之規定部分，與憲法第23條規定
    有違，並與本院釋字第366 號解釋意旨不符，應自本解釋公
    布之日起失其效力」，98年6 月19日公布之司法院大法官會
    議釋字第662 號解釋闡述甚明。查被告所犯4 罪均為最重本
    刑5 年以下有期徒刑之罪，且各經宣告6 個月以下有期徒刑
    ，依95年7 月1 日修正公布施行之刑法第41條第2 項規定，
    毋庸諭知易科罰金折算標準，惟因司法院大法官會議釋字第
    662 號解釋宣告刑法第41條第2 項違憲，並立即失效，是因
    本件被告所受數宣告刑均得易科罰金，雖經定其應執行之刑
    已逾6 月，依司法院釋字第366 號、第662 號解釋意旨，仍
    得易科罰金，爰斟酌被告所犯各罪之犯罪情狀，諭知易科罰
    金之折算標準。
據上論斷，應依刑事訴訟法、第273 條之1 第1 項、第299 條第
1 項前段，毒品危害防制條例第10條第2 項，刑法第11條前段、
第51條第5 款、第47條第1 項、第41條第1 項前段，判決如主文
。
本案經檢察官乙○○到庭執行職務。
中    華    民    國    98    年    11    月    30    日
                  刑事第三庭    法  官  戴韻玲
以上正本證明與原本無異。
如不服本判決應於收受判決後10日內向本院提出上訴書狀，並應
敘述具體理由；其未敘述上訴理由者，應於上訴期間屆滿後20日
內向本院補提理由書（均須按他造當事人之人數附繕本）「切勿
逕送上級法院」。
中    華    民    國    98    年    11    月    30    日
                                書記官  張語恬
附錄法條：
毒品危害防制條例第10條
施用第一級毒品者，處 6 月以上 5 年以下有期徒刑。
施用第二級毒品者，處 3 年以下有期徒刑。


司法院資訊處製作；財團法人民間司法改革基金會備份。
